臺灣臺北地方法院民事判決　　　　　　　　　　　　九十二年度勞訴字第一五三號
　　原　　　告　蔡林
　　訴訟代理人　謝政達律師
　　被　　　告　豐達羊毛工業股份有限公司
　　法定代理人　丁○○
　　訴訟代理人　周武榮律師
　　　　　　　　梁淑華律師
　　　　　　　　丙○○
當事人間確認僱傭關係存在等事件，本院於中華民國九十三年八月十二日言詞辯論終
結，判決如下：
    主      文
確認原告與被告間之僱傭關係存在。
被告應自民國九十二年六月二十八日起至同意原告繼續執行業務之日止，按月給付原
告新台幣萬仟伍佰捌拾壹元，暨自應給付之翌日即次月六日起至清償日止，按年
息百分之五計算之利息。
原告其餘之訴駁回。
訴訟費用由被告負擔百分之九十五，餘由原告負擔。
本判決原告勝訴部分，於原告以新台幣壹佰拾肆萬肆仟元供擔保後，得為假執行。
但被告如以新台幣肆佰零貳萬玖仟柒佰貳拾元為原告預供擔保後，得免為假執行。
原告其餘假執行之聲請駁回。
    事實及理由
一、按訴狀送達後，原告不得將原訴變更或追加他訴。但擴張或減縮應受判決事項之
    聲明者，不在此限，民事訴訟法第二百五十五條第一項第三款定有明文。查，原
    告起訴原聲明求為判決：（一）確認原告與被告間之僱傭關係存在。（二）被告
    應自民國九十二年六月二十七日起至同意原告繼續執行業務之日止，按月給付原
    告新台幣（下同）三萬四千九百八十三元，暨按附表所示金額分別自附表所示利
    息起算日起至清償日止，按年息百分之五計算之利息。（按原僅請求九十二年六
    月二十七日起至同年八月二十六日止之薪資及遲延利息）。（三）聲明第二、三
    項，願供擔保請准宣告假執行。嗣於訴訟繫屬中之九十三年八月十二日改為請求
    判決：（一）確認原告與被告間之僱傭關係存在。（二）被告應自九十二年六月
    二十八日起至同意原告繼續執行業務之日止，按月給付原告三萬四千九百八十三
    元，暨自每月應給付之翌日起至清償日止，按年息百分之五計算之利息。（三）
    聲明第二、三項，願供擔保請准宣告假執行（見本院卷第四０八頁）。核屬減縮
    應受判決事項之聲明，依前開規定，自不受不得將原訴變更之限制，合先敘明。
二、原告方面：其自八十九年十月十六日起受僱於被告豐達羊毛工業股份有限公司（
    下稱豐達公司），並於被告豐達公司桃園工廠擔任機械維修工作，約定薪資為三
    萬四千九百八十三元。嗣其於九十一年十一月四日起至九十四年十一月三日間擔
    任豐達公司產業工會（下稱產業工會）之常務理事。詎九十二年六月二十七日被
    告豐達公司突然以其「滋意向外陳情不實事實，妨礙公司權益，並擅向外勞造謠
    ，散播不利於公司之謠言，意圖挑撥勞資關係，煽動外勞怠工。」為由，依被告
    公司工作規則第五十九條第一項第八款「造謠生事煽動怠工者。」、第十四款「
    妨礙公司權益有確切證據經主管認定者。」、第二十款「散播不利於公司之謠言
    或挑撥勞資雙方感情者。」規定，以九二豐管字第○一五號函將原告免職，其不
    服乃向桃園縣政府申請勞資爭議調解而不成立。惟被告解僱原告乃違反勞動基準
    法（下稱勞基法），且已逾除斥期間，終止僱傭契約實屬不法，不生終止契約之
    效力，其自得訴請確認與被告間僱傭關係存在。又報酬應依約定之期限給付之，
    民法第四百八十六條定有明文，民法第四百八十七條亦規定：「僱用人受領勞務
    遲延者，受僱人無補服勞務之義務，仍得請求報酬。」被告違法終止勞動契約，
    顯已拒絕原告勞務之提供，則原告縱欲提供勞務，亦無法提供，顯見被告遲延受
    領勞務，且被告之終止僱傭契約既屬無效，其即得請求被告公司給付報酬，故請
    求自九十二年六月二十八日起至被告同意其繼續執行職務之日止，按月給付其原
    領薪資三萬四千九百八十三元等語。並聲明：（一）確認原告與被告間之僱傭關
    係存在。（二）被告應自九十二年六月二十八日起至同意原告繼續執行業務之日
    止，按月給付原告三萬四千九百八十三元，暨自每月應給付之翌日（即每月六日
    ）起至清償日止，按年息百分之五計算之利息。（三）聲明第二、三項，願供擔
    保請准宣告假執行。
三、被告方面：伊係因原告對外為不實陳情，且故意向外勞造謠稱伊違法剋扣外勞薪
    資，並命令外勞違反勞動契約內容，若用補休方式抵扣加班時數就不加班，構成
    煽惑怠工行為，違反伊公司之工作規則，且情節重大，已構成終止勞動契約事由
    ，始依勞基法第十二條第一項第四款規定終止勞動契約，並無違法之處，伊既已
    合法終止與原告間之勞動契約，兩造間之僱傭關係已不存在；且伊係於九十二年
    六月初發現蓋有原告用印之檢舉函，始知原告假工會名義對外不實陳情，原告煽
    惑外勞怠工乃發生於九十二年五月二十九日，經調查後，始於九十二年六月二十
    七日作成免職決議並交原告，伊終止勞動契約亦未逾三十日之除斥期間。縱認原
    告違反工作規則之行為，尚未達情節重大情形，而不足構成終止勞動契約事由，
    惟按月給付原告之金額應扣除勞、健保費用共一千四百零二元，即伊僅須按月給
    付原告三萬三千五百八十一元等語，資為抗辯。並聲明：（一）原告之訴駁回。
    （二）如受不利判決，願供擔保請准宣告免為假執行。
四、兩造不爭執之事實：
（一）原告自八十九年十月十六日起受僱於被告豐達公司，並於被告之桃園工廠擔任
      機械維修工作，約定薪資為三萬四千九百八十三元。嗣原告於九十一年十一月
      四日起至九十四年十一月三日間擔任豐達公司產業工會之常務理事（見本院卷
      第一四、一五頁）。
（二）被告於九十二年六月二十七日以原告有滋意向外陳情不實事實，妨礙公司權益
      ，並擅向外勞造謠，散播不利於公司之謠言，意圖挑撥勞資關係，煽動外勞怠
      工為由，依被告公司工作規則第五十九條第一項第八款造謠生事煽動怠工者、
      第十四款妨礙公司權益有確切證據經主管認定者、第二十款散播不利於公司之
      謠言或挑撥勞資雙方感情者規定，以九二豐管字第○一五號函將原告免職。經
      原告簽收。惟原告不服，向桃園縣政府申請勞資爭議調解而不成立。
（三）被告每月五日發放薪資，且已給付原告至九十二年六月二十七日止之薪資。而
      原告每月應自行負擔之勞保及健保費用共一千四百零二元（見本院卷第一四頁
      ）。
（四）產業工會曾於九十一年十月二十八日召開第六屆第一次會員大會、九十一年十
      一月十三日召開第六屆第一次臨時理、監事會、九十二年二月十四日召開第六
      屆第二次理、監事會（見本院卷第五九頁）。
（五）被告曾於九十二年二月二十六日九二豐管字第四號函向產業工會及原告解釋及
      澄清（見本院卷第七七至八０頁）。
（六）產業工會曾先後於九十二年三月十日及二十日以豐工理（字）二五七號函及豐
      工理（字）二五九號函請行政院勞工委員會（下稱勞委會）職業訓練局外勞作
      業組及勞委會北區勞動檢查所，請派員檢查被告所屬工廠外籍勞工合法之配額
      及違反勞動條件事項。而勞委會北區勞動檢查所於九十二年四月九日以勞北檢
      製字第09250021321號函復被告之工廠違反勞工安全衛生法令計有七項（見本
      院卷第一六至一八頁、第三十頁）。
（七）產業工會於九十二年六月二十七日以豐工（理）字第二六五號函向桃園縣政府
      檢舉被告有違反法令之行為。
（八）被告所訂之工作規則有拘束雙方之效力，依該工作規則第五十九條第一項第八
      款、第十四款及第二十款規定「從業人員有左列情形之一者，應由直接主管或
      人事單位簽報懲處之：一、免職：從業人員有左列情形之一者，經查證屬實，
      或有具體事證者，予以免職。：：：（八）造謠生事煽動怠工者。：：：（十
      四）妨害公司權益有確切證據經主管認定者。：：：（二十）散播不利公司之
      謠言或挑撥勞資雙方感情者。」，並為原告所知悉。
五、得心證之理由：
    本件兩造間主要之爭執點應在於：原告有無假借產業工會名義發函為不實之檢舉
    ，而妨礙被告公司權益？有無擅向外勞造謠，散播不利於公司之謠言，意圖挑撥
      勞資關係，煽動外勞怠工等行為？被告於九十二年六月二十七日以原告有上開
      行為而違反工作規則，情節重大為由，依勞基法第十二條第一項第四款規定終
      止與原告間之勞動契約，是否合法？其終止有無逾同條第二項所定之三十日之
      除斥期間？經查：
（一）原告固主張被告解僱已逾勞基法第十二條第二項所定之三十日除斥期間，終止
      僱傭契約不生終止契約之效力云云。惟查，被告係以原告有枉顧被告與工會所
      有理監事之協定，多次公開挑撥勞資關係，拒不改善，雙方勞資關係已生動搖
      ，且未經理監事會議或會員大員合法決議，即假工會名義另行對外不實陳情，
      造成公司商譽及利益嚴重受損，及於九十二年五月二十九日，造謠生事並公然
      煽惑外勞怠工，除造成外勞對被告誤解心結及誹謗被告公司名譽外，並造成外
      勞工作情緒低落而致影響被告公司利益等行為，而認已違反伊之工作規則第五
      十九條第一項第八款、第十四款及第二十款規定，且達情節重大程度為由，於
      九十二年六月二十七日依勞基法第十二條第一項第四款規定終止與原告間之勞
      動契約，此為原告所不爭，被告主張之上開第三項事實係發生於同年五月二十
      九日，此經證人即被告之生產處處長兼管理課課長甲○○及班長乙○○證述在
      案可參（見本院卷第二四二、二五三頁），且為原告所不否認當天確有其事等
      語（見本院卷第二五三頁，惟稱並未煽動外勞怠工），是足認被告於九十二年
      六月二十七日作成前開免職決議並交原告，終止兩造間勞動契約並未逾三十日
      之除斥期間（至被告主張之原告有枉顧被告與工會所有理監事之協定，多次公
      開挑撥勞資關係，拒不改善，雙方勞資關係已生動搖，且未經理監事會議或會
      員大員合法決議，即假工會名義另行對外不實陳情，造成公司商譽及利益嚴重
      受損之行為事實，下稱前二項事實，是否已逾三十日除斥期間部分另詳後述）
      。原告上開主張，尚不足取。
（二）惟原告復主張被告終止僱傭契約係屬不法，不生終止之效力等語。雖為被告所
      否認，並以前開情詞置辯。查，被告主張原告之前二項事實之行為，均係發生
      於九十二年二、三月間（見本院卷第一六至一八頁、五九頁），距同年六月二
      十七日均已逾三十日以上，依勞基法第十二條第二項規定，被告之未經預告終
      止與原告間之勞動契約，自非合法，不生終止之效力。被告雖辯稱伊係於九十
      二年六月初發現蓋有原告用印之檢舉函，始知原告假工會名義對外不實陳情行
      為云云。然查，被告自陳曾於九十二年二月二十六日九二豐管字第四號函向產
      業工會及原告解釋及澄清，有該函一件可稽（見本院卷第七七至八０頁）等語
      。核與原告所稱曾於九十二年三月十日及同月二十日以工會名義發函陳情等情
      相符，足見被告早於九十二年二月二十六日即已知悉產業工會之上開檢舉事實
      ，被告所辯伊係於九十二年六月初發現蓋有原告用印之檢舉函，始知原告假工
      會名義對外不實陳情行為云云，並無可取。
（三）復查，原告代表產業工會所為陳情內容均經產業工會理監事會通過且與事實相
      符，因被告公司於九十一年五月上旬開始徵詢自願資遣者，致員工心生恐慌，
      並宣布凍結本籍勞工引進，由於被告公司外勞過多影響本勞工作機會之問題，
      工會於第六屆第一次會員大會、第六屆第一次臨時理、監事會會議及第六屆第
      二次理監事會議中決議：函請有關單位處理，嗣因被告遲未處理該問題，產業
      工會始於九十二年三月十日向職訓局陳情；因被告公司對於工會第二次理監事
      會決議請求改善之內容不僅拒不改善，更於九十二年二月二十二日向全體員工
      為意願調查，要求員工就短期關廠或二、三年間關廠作一圈選，圖威迫員工；
      被告又於同年二月二十六日意願調查中表明與工會溝通欠順暢，要求員工就「
      若依工會主張則公司短期內停工，若配合公司則正常營運」間作一選擇，藉以
      對工會施壓；工會要求於九十二年二月二十八日前就被告將未經處理之高濃度
      廢水打入地下水井乙案嚴懲相關主管，逾期即函請有關機關處理，被告也置之
      不理，因此工會理事始決定將第二次理監事會議決議內容向主管機關檢舉，該
      檢舉函所述之內容與九十二年二月十四日第六屆第二次理監事會議所載之內容
      相同，均為被告公司有所違法之處，並無所謂假工會之名之不實陳情等情，業
      據原告提出產業工會九十二年三月十日及二十日以豐工理（字）二五七號函及
      豐工理（字）二五九號函、產業工會第六屆第一次臨時理、監事會會議紀錄、
      產業工會第六屆第一次全體會員大會通知及其會議紀錄、豐達公司桃園工廠全
      體員工意願調查表、意願調查書、產業工會九十二年二月八日豐工理（字）二
      五０號函為證（見本院卷第一六至一八頁、一六五至一八三頁），核與證人乙
      ○○到庭證稱該函文均經工會秘書長以工會名義為之，非原告個人所為等語相
      符（見本院卷第二四九頁）；復為被告所不否認，足見原告雖有具名陳情檢舉
      等情，惟係代表產業工會之行為，並非原告個人之行為。況查，原告係依據工
      會第六屆第一次會員大會、第六屆第一次臨時理、監事會及第六屆第二次理、
      監事會決議向職訓局檢舉，檢舉時亦均附上被告公司之函覆信函、工會之會議
      記錄，應足使主管機關充分認知產業工會決議內容暨被告公司相關回應，而勞
      動檢查所之函覆亦表明被告「違反勞工安全衛生法令計有七項」等情，亦有勞
      委會北區勞動檢查所九十二年四月九日勞北檢製字第09250021321號函可證（
      見本院卷第三十頁），益證工會之前開陳情或檢舉並無不實之情，縱有違反被
      告公司所訂工作規則之情形，亦尚與事實不違，非屬情節重大，即無被告所指
      情節重大之解僱事由。
（四）按雇主或其代理人不得因工人擔任工會職務，拒絕僱用或解僱及為其他不利之
      待遇（工會法第三十五條規定參照），而查，產業工會上開信函之撰寫及發送
      ，既均是工會理監事會之決議，顯屬於工會集體之行為，則不論所載內容是否
      過當，其行為人為工會而非原告個人，且上開信函於發送時，亦非以原告名義
      具名，被告自不得僅對原告一人為處分，並影響其個別勞動法之權利，否則即
      有濫用其雇主優勢地位之情形，故被告之解僱原告，及以工會所為之行為為由
      ，終止與原告間之僱傭契約，顯為不合法。
（五）復按現行勞基法關於勞動契約之終止係採法定事由制，並區分為預告終止及懲
      戒終止，其中就懲戒終止之部分規定，勞工非有勞基法第十二條第一項所定各
      款事由，雇主不得不經預告即終止勞動契約。故工作規則雖得就勞工違反勞動
      契約或工作規則之情形為懲處規定，惟雇主因勞工違反勞動契約或工作規則，
      不經預告而終止勞動契約者，仍應受該條項第四款規定之限制，即以其情節重
      大為必要，不得僅以懲處結果為終止契約之依據（最高法院九十一年度台上字
      第一００六號判決參照）。而所謂情節重大之標準，雇主應根據社會一般的通
      識，及對經營上的影響，權衡輕重判斷之。查，被告另主張原告於九十二年五
      月二十九日，造謠生事並公然煽惑外勞怠工，造成外勞對被告誤解心結及誹謗
      被告公司名譽，並造成外勞工作情緒低落而致影響被告公司利益，而認原告已
      違反伊之工作規則第五十九條第一項第八款、第十四款及第二十款規定，且達
      情節重大程度為由，依勞基法第十二條第一項第四款規定終止與原告間之勞動
      契約云云，然為原告所否認。經查，證人乙○○雖證稱九十二年五月二十九日
      下班要去守衛室打卡，走到男宿舍前的鐵絲網圍籬，曾聽到原告用台語向外勞
      說一天上班十二個小時，後面四個小時不要用補休假的，要用加班的，有制止
      他，要他不要說一些有的沒有的，原告回我說他哪有講什麼，隔天就向管理課
      朱處長（家麗）報告這個情形、當時有二個外勞站著，三、四個外勞坐著聽原
      告講話等語，惟亦陳稱沒有聽到原告叫他們（外勞）怠工，只聽到加班的部分
      要算加班，不要補休假等語（見本院卷第二五一、二五二頁）。足見被告所稱
      原告於上開時地造謠生事並公然煽惑外勞怠工云云，委無可取。
（六）被告雖另提出證人甲○○對乙○○、原告之調查紀錄及外勞「安康」等五人之
      報告譯文等件為證，惟查證人乙○○並未聽到原告叫外勞怠工等情，業據論述
      如上，而證人乙○○係因伊認為原告那天的講話已經挑撥外勞與公司的感情，
      所以向管理課反應（見同上二五一頁）。況上開報告亦均未提及原告有何煽動
      外勞怠工之言語（見本院卷第一二三至一三八頁），足見被告認原告之上開行
      為造成外勞對被告誤解心結及誹謗被告公司名譽，並造成外勞工作情緒低落而
      致影響被告公司利益，違反伊之工作規則第五十九條第一項第八款、第十四款
      及第二十款規定，且達情節重大程度云云，亦無可取。
（七）綜上，被告九十二年六月二十七日之終止僱傭契約意思表示既不合法，自不生
      終止僱傭契約之效力，兩造間之僱傭關係仍存在。
（八）按報酬應依約定之期限給付之，又僱用人受領勞務遲延者，受僱人無補服勞務
      之義務，仍得請求報酬。民法第四百八十六條前段、第四百八十七條前段分別
      定有明文。查，被告違法終止勞動契約，不生終止之效力，兩造間之僱傭關係
      仍屬存在，業如前述，被告顯已默示拒絕原告勞務提供之意思，則原告自無從
      提供勞務，被告遲延受領勞務，原告即得請求被告給付報酬。惟查，原告之薪
      資雖為三萬四千九百八十三元，固有其九十二年五月份薪資條一件可稽（見本
      院卷第一四頁），並為被告所不否認。然原告每月原應自行負擔部分勞保及健
      保費用，每月共一千四百零二元（見同上），亦為原告所不爭，茲兩造間之僱
      傭關係既經確認仍存在，原告之勞、健保身分自須予以追復加保，原告即應負
      擔該自行負擔之勞、健保費用，是被告主張應行扣除前開勞保及健保費用，每
      月共一千四百零二元等語，自屬可取，則原告請求被告自九十二年六月二十八
      日起至同意原告繼續執行業務之日止，按月給付原告三萬三千五百八十一元範
      圍內，即屬有據，其逾上開金額之請求則非有據。又被告係於每月五日給付上
      月之薪資，此亦為兩造所不爭，且被告給付薪資之義務復已陷於給付遲延，原
      告自得依民法第二百三十三條第一項前段規定請求自應給付之翌日即次月六日
      起至清償日止，按年息百分之五計算之利息，亦應予准許。
六、綜上所述，原告主張被告於九十二年六月二十七日之終止僱傭契約意思表示不合
    法，不生終止之效力，兩造間之僱傭關係仍存在，既為可取，其訴請確認兩造間
    僱傭關係存在，即屬有據；並以被告受領勞務遲延，其毋須補服勞務，仍得請求
    雇主給付報酬為由，請求被告給付自九十二年六月二十八日起至同意其執行業務
    之日止之薪資等語，亦屬有據。被告辯稱兩造間僱傭關係已合法終止云云，則無
    可取。從而，原告依僱傭法律關係，請求確認兩造間僱傭關係存在，及請求被告
    自九十二年六月二十八日起至同意原告繼續執行業務之日止，按月給付原告三萬
    三千五百八十一元範圍內，暨加計自每月應給付之翌日即每月六日起至清償日止
    ，按年息百分之五計算之利息，為有理由，應予准許。其逾上開金額之請求則非
    有據，不應准許。
七、本案事證已臻明確，兩造其餘主張及所提證據與其餘未經援用之證據，核均與本
    院上開論斷無涉或無違，不予一一論述。
八、假執行及免假執行之宣告：
    兩造均陳明願供擔保，請求宣告假執行及免假執行，經核就原告勝訴部分均無不
    合，茲分別酌定相當之擔保金額，併予以准許。原告其餘假執行之聲請因訴之駁
    回而失所據，不予准許。
九、訴訟費用負擔之依據：民事訴訟法第七十九條。
中　　　華　　　民　　　國　　九十三　　年　　　八　　　月　　二十七　　日
                                勞工法庭  法      官    張明輝
正本係照原本作成
如對本判決上訴，須於判決送達後廿日內向本院提出上訴狀
中　　　華　　　民　　　國　　九十三　　年　　　八　　　月　　  三十　　日
                                          法院書記官    周其祥
附錄：
民事訴訟法第三百九十二條
法院得宣告非經原告預供擔保，不得為假執行。
法院得依聲請或依職權，宣告被告預供擔保，或將請求標的物提存而免為假執行。
依前項規定預供擔保或提存而免為假執行，應於執行標的物拍定、變賣或物之交付前
為之。
